【裁判字號】    98,交簡上,2
【裁判日期】    980324
【裁判案由】    公共危險
【裁判全文】
臺灣板橋地方法院刑事判決             98年度交簡上字第2號
上  訴  人
即  被  告  乙○○
上列上訴人即被告因公共危險案件，不服本院97年度交簡字第59
72號中華民國97年11月19日第一審判決（聲請簡易判決處刑案號
：97年度偵字第27505 號），提起上訴，本院管轄之第二審合議
庭判決如下：
    主  文
上訴駁回。
    事  實
一、乙○○於民國九十一年間因公共危險案件，經臺灣板橋地方
    法院以九十年度板交簡字第五五五號判處拘役四十日，如易
    科罰金以新臺幣一千元折算一日，於九十一年十月六日罰金
    繳清執行完畢，猶不知悔改，於九十七年九月二日晚間七時
    許起至八時十分許，在其服務之臺北縣三重市○○路○段一
    二六號二樓之公司處所飲用酒類，已達酒醉不能安全駕駛動
    力交通工具之程度，猶於飲酒後之同日下午八時十分許，由
    上址騎乘車號Ｐ五二－五九五號重型機車欲返回其位於臺北
    縣土城市○○街二三巷三號四樓租屋處，嗣於同日晚間九時
    二十分許，行經臺北縣板橋市大漢橋（往板橋方向）時，見
    前方下橋處即板橋市○○路○段慢車道上員警正在執行酒醉
    駕車攔檢勤務，其將所騎乘之機車引擎熄火，改以牽車步行
    前進，於同日晚間九時二十九分許，在板橋市○○路○段二
    ０九號前為警攔停而查獲，並經員警當場測得其呼氣酒精濃
    度達零點七二毫克，而查悉上情。
二、案經臺北縣警察局海山分局報請臺灣板橋地方法院檢察署檢
    察官偵查後聲請簡易判決處刑。
    理  由
一、訊據上訴人即被告乙○○固坦承於上揭時地，飲酒後為警查
    獲並測得其呼氣酒精濃度達零點七二毫克之事實，惟矢口否
    認有被訴公共危險之犯行，辯稱：當天伊是在三重市○○○
    街麵店喝酒，喝完後要騎機車回家，發現機車壞了沒辦法騎
    ，就開始從三重中興街牽機車走，過大漢橋要回土城家，看
    有沒有機車店可以修理，直到大漢橋下民生路三段慢車道才
    遇到警察臨檢，案發當天伊飲酒後並沒有騎車，機車都是用
    牽的云云。經查：
(一)被告於九十七年九月二日晚間八時十分許，在臺北縣三重市
    ○○路○段一二六號二樓飲用酒類後，由上址騎乘上開機車
    欲返回租屋處，嗣於臺北縣板橋市大漢橋時，其將機車引擎
    熄火，改以牽車步行前進，於同日晚間九時二十九分許，在
    板橋市○○路○段二０九號前為警攔停而查獲，並測得其呼
    氣酒精濃度達零點七二毫克之事實，業據被告於警詢中供承
    在卷，並有酒精測定表、刑法第一百八十五條之三案件測試
    觀察紀錄表各一件在卷可稽。
(二)被告雖否認有飲酒後騎乘機車之行為，並以前詞置辯。惟查
    ：本院於審理中當庭播放員警攔停被告時就查獲過程所錄製
    之光碟內容：「員警詢問被告，你從哪裡開始牽的，被告答
    稱從橋下那邊開始牽的，員警問你從那裡開始騎，你剛才不
    是說從三重開始騎，被告答是，但是你有看到嗎。警察再問
    你牽了多久，被告答大概十幾二十分鐘。警察說你牽二十分
    鐘怎麼都沒有流汗？警察問你喝多少，被告答沒有啦，我去
    老闆那邊領錢，喝了兩杯保力達。警察再問你說你沒騎，你
    的排氣管那麼燙，你說你沒騎，被告答我有騎，對，我有騎
    ，但是我上大漢橋就沒騎了。」等語，業據本院勘驗屬實並
    記明筆錄在卷可稽。是被告為警攔停時已坦承其當天是從「
    橋下」那邊開始牽機車，並對於員警質問其案發當天是否從
    三重地區就開始騎乘機車一節，被告明確回答「是」等語。
    又被告於警詢時亦供稱：伊於九十七年九月二日晚間七時許
    起至八時十分許，在臺北縣三重市○○路○段一二六號二樓
    公司飲酒後，騎乘上開機車從上揭公司地址出發要返回租屋
    處休息等語。另證人即查獲被告之警員王峰志於本院審理中
    結證稱：「當天我看到被告用牽的，我就問他為何用牽的，
    他說他機車壞掉，我就有聞到他有酒味，我就請他到旁邊，
    我用手碰觸排氣管，發現他機車排氣管還是燙的，我就問他
    ，他承認他是從三重騎到新莊那頭的大漢橋頭，才用牽的牽
    過橋，之後我們小隊長甲○○就過來，因為他在我前面約二
    十公尺左右機車引道下橋處執勤，我就問他他有無看到有人
    牽機車下橋，他說他沒有看到。我們就對被告做酒測，結果
    被告超過標準值０．五五，我們就依法移送。我們對被告是
    做了五次，酒測才成功。‧‧（查獲當時）因為我問甲○○
    有無看到有人用牽機車方式下橋，但是甲○○說沒有，而且
    他的排氣管還是熱的，所以認定他是有騎車，不是像他講的
    機車壞掉。‧‧我有當時的蒐證光碟，當時被告自己說他是
    機車騎到大漢橋下，再牽過橋。」等語；而證人即案發時查
    獲被告之小隊長甲○○於本院審理中亦結證稱：「就我知道
    的過程是當時我回頭看時，被告與王峰志牽扯不清，我就過
    去問被告，他說他在三重喝酒後，騎機車到大漢橋的新莊那
    頭時車子壞掉，他就用牽的牽過橋，我質問他新莊那頭的大
    漢橋很陡，而且車子又那麼多，怎麼可能牽得上來，他說他
    就是用牽的。他也有不配合酒測‧‧‧（你有無檢查被告的
    機車是否壞掉？）沒有，因為聽他自己講他是從三重騎過來
    的，表示他已經有騎車了」等語。是證人王峰志、甲○○上
    開證述情節，互核相符，並與查獲過程之錄音光碟內容相合
    ，再徵之被告警詢時供承其當天晚間八時十分許在三重市○
    ○路之公司飲酒後，即由上址開始騎乘機車等語，堪認被告
    係於案發當日晚間八時十分許，在上址公司飲酒後，由上址
    騎乘上開機車欲返回其租屋處，是被告於上開時間飲酒後確
    有騎乘機車之事實。
(三)至被告嗣後翻異前詞否認酒後駕車，其於偵查中供稱：伊案
    發當天是在三重市○○路○段喝酒，伊機車壞掉，從該處中
    油加油站對面牽車到警察臨檢處云云，又於本院準備程序時
    先供稱：伊當時機車壞掉了，伊從三重市○○路○段湯城廣
    場那邊開始牽著機車走，且伊當天是在三重中興北街那裡喝
    酒的云云，嗣又改稱：伊當天是從中興北街開始牽機車云云
    ，復於本院審理中供稱：當天伊是在三重市○○○街麵店喝
    酒，喝完後要騎機車回家，發現機車壞了沒辦法騎，就開始
    從三重中興街牽機車走，過大漢橋要回土城家，看有沒有機
    車店可以修理，直到大漢橋下民生路三段慢車道才遇到警察
    臨檢云云。是被告於偵查、準備程序及審理中，就其案發當
    天飲酒、騎乘機車及牽車之地點等項之供述前後不一，並與
    其為警查獲時及警詢中供述之內容互相齟齬，且被告所辯其
    案發當天從三重重新路五段或中興街即牽著機車前進步行到
    查獲地點，則上開地點至查獲地點之距離有數公里遠，被告
    為警攔停查獲時，應已牽著機車步行數公里之路途，衡情其
    為警查獲當時應已滿頭大汗及其機車之引擎應處於冷卻狀態
    ，但據證人王峰志於審理中證述其當時有用手碰觸被告機車
    之排氣管，發現該機車排氣管還是燙的，被告當時承認是從
    三重騎到新莊那頭的大漢橋頭等語，且觀之上開查獲時之錄
    音內容所示，證人王峰志於查獲被告當時亦當場質問被告「
    你牽二十分鐘怎麼都沒有流汗」等語，俱徵被告嗣後辯稱其
    案發當天從三重重新路五段或中興街即牽著機車前進步行到
    查獲地點云云，與常情相悖，應係被告卸責之詞，自不足採
    信。再依證人甲○○於本院審理中證稱：我們那邊是常態性
    的取締，經常駕車行經過那地點的人都知道，如果是不知道
    的人，在大漢橋開始下引道時，就可以看到在引道盡頭有攔
    檢點，因為我們都放有警示燈等語，而被告為警攔停時亦供
    承其當天是從「橋下」那邊開始牽機車等語，已如前述，是
    被告於案發當時其在大漢橋下橋時應已看見前方員警攔檢稽
    查之情形；復參以被告為警攔停，經警當場對其施測，於第
    五次始測得其呼氣酒精濃度達零點七二毫克等情，業據證人
    王峰志證述在卷，並有酒精測定表五紙在卷可稽，顯見被告
    為警查獲後，確有不配合調查之情形，堪認被告應係於案發
    當日晚間八時十分許，在上開三重市○○路公司飲酒後，由
    上址騎乘上開機車欲返回其租屋處途中，行經臺北縣板橋市
    大漢橋下橋（往板橋方向）時，見前方下橋處即板橋市○○
    路○段慢車道上員警正在執行攔檢稽查勤務，其為規避員警
    稽查，而將所騎乘之機車引擎熄火，改以牽車步行前進，在
    板橋市○○路○段二０九號前為警攔停而查獲。是被告酒後
    騎乘機車之事實，至為明確，其空言辯稱其案發當天飲酒後
    並沒有騎車，機車都是用牽的云云，洵非足採。
(四)又按刑法第一百八十五條之三規定所謂「不能安全駕駛」，
    係抽象危險犯，並不以發生具體危險為必要，對於呼氣酒精
    濃度已達每公升零點五五毫克以上，肇事率為一般正常人之
    十倍，認為已達不能安全駕車之標準，此業經法務部八十八
    年五月十八日以法八八檢字第００一六六九號函告週知；而
    就醫學文獻所知，酒精對人體造成之影響，於呼氣時酒精濃
    度達每公升零點二五毫克即會「輕度中毒」症狀，造成輕度
    協調功能降低，呼氣酒精濃度達每公升零點五毫克時屬「輕
    到中度中毒」症狀，出現反應較慢、感覺減低、影響駕駛之
    狀況，呼氣酒精濃度達每公升零點七五毫克時出現思考改變
    、個性行為改變之狀況等情，亦經行政院國軍退除役官兵輔
    導委員會臺北榮民總醫院八十八年八月五日（八八）北總內
    字第二六八六八號函示明確。而本件被告為警查獲後，經警
    測試其呼氣酒精濃度達每公升零點七二毫克程度，依照上開
    說明，其當時至少屬於「輕到中度中毒」症狀，並會出現反
    應較慢、感覺減低、影響駕駛之狀況；復參酌被告為警查獲
    過程有語無倫次、多話等情（見前述刑法第一百八十五條之
    三案件測試觀察紀錄表「觀察結果」欄之記載），自堪認被
    告已因服用酒類致影響注意力、反應力、操控力等，是被告
    酒後騎乘機車時應認已達不能安全駕駛動力交通工具之標準
    ，其所為構成刑法第一百八十五條之三公共危險犯行，甚為
    明確。
(五)綜上所述，被告所辯各節，均非可採。本案事證明確，被告
    犯行洵堪認定。
二、核被告所為，係犯刑法第一百八十五條之三之不能安全駕駛
    動力交通工具罪。本件原審以被告犯行明確，依刑事訴訟法
    第四百四十九條第一項前段、第三項、第四百五十四條第二
    項，刑法第一百八十五條之三、第四十一條第一項前段，刑
    法施行法第一條之一規定，並審酌被告明知酒精成分對人之
    意識能力具有不良影響，酒後駕車對一般往來之公眾及駕駛
    人自身皆具有高度危險性，且其前已有公共危險前科，既漠
    視自己安危，尤枉顧公眾安全，而於服用酒類後呼氣酒精濃
    度達每公升零點七二毫克，已處於不能安全駕駛動力交通工
    具之狀態，仍騎乘屬動力交通工具之機車，暨其犯後態度等
    一切情狀，量處拘役五十日，並諭知如易科罰金，以新臺幣
    一千元折算一日。其認事用法及量刑均無不當，自應予維持
    。被告上訴猶執前詞否認犯罪，並無理由，應予駁回。
據上論斷，應依刑事訴訟法第四百五十五條之一第一項、第三項
、第三百六十八條，判決如主文。
本案經檢察官李巧菱到庭執行職務。
中    華    民    國    98    年    3     月    24    日
                         交通法庭審判長法  官  白光華
                                       法  官  曾淑娟
                                       法  官  楊志雄
以上正本證明與原本無異
本件不得上訴
                                       書記官  陳春銘
中    華    民    國    98    年    3     月    24    日


司法院資訊處製作；財團法人民間司法改革基金會備份。
